臺灣高等法院臺南分院刑事判決　　　　　　　　　　　　　　　　　　　　行股
　　上　訴　人
　　即　被　告　甲 ○ ○ ○.
右上訴人因偽造文書案件，不服臺灣臺南地方法院九十年度易字第一四二八號中華民
國九十一年一月十四日第一審判決（起訴案號：臺灣臺南地方法院檢察署八十九年度
營偵字第一四五七號），提起上訴，本院判決如左：
    主      文
原判決撤銷。
甲○○○無罪。
    理      由
一、公訴意旨略以：上訴人即被告甲○○○，係利通通運股份有限公司（下稱利通公
    司）負責業務之總務人員，明知該公司所購買引擎號碼 846041K000-000000號之
    IVECO 牌營業貨運曳引車及所懸掛之拖車，均未經監理機關核發號牌，為圖避免
    駕駛無牌照車輛遭警取締受罰，竟於民國（下同）八十八年五月四日，以鐵片裁
    剪偽造ＯＯ─二七號綠底白字之營業拖車號牌一面（該真正號牌係監理機關核發
    予琮翊汽車企業股份有限公司所有拖車使用），懸掛於拖車以供行駛，足生損害
    於監理機關對車輛管理之正確性及琮翊汽車公司，嗣於八十九年十月二十四日，
    因利通公司無力繳納該車貸款，被告甲○○○指派司機林順在駕駛該曳引車，至
    嘉義交付與辦理貸款之租賃公司，並順道將拖車駛至嘉義南亞塑膠工業股份有限
    公司（下稱南亞公司），於同日下午十八時十五分，行經國道一號公路新營收費
    站北向處，始為警查獲，並扣得該偽造之ＯＯ─二七號牌一面。案經內政部警政
    署國道公路警察局第四警察隊移送偵辦，因認被告甲○○○犯有刑法第二百十
    二條之行使偽造特種文書罪嫌云云。
二、按犯罪事實應依證據認定之，無證據不得推定其犯罪事實；又不能證明被告犯罪
    者，應諭知無罪之判決；刑事訴訟法第一百五十四條、第三百零一條第一項，分
    別定有明文。公訴人認被告犯有上開行使偽造特種文書之罪嫌，無非係以證人
    李清水、林順在之證詞，及有經警拍攝之拖車照片、臺灣省公路局高雄區監理所
    、彰化監理站覆函、暨南亞公司覆函附卷等由為論據。訊據被告甲○○○，固不
    諱言有於右揭時地，以鐵片裁剪製作ＯＯ─二七號牌，懸掛於上開拖車使用而為
    警查獲之事實；惟矢口否認有何行使偽造特種文書之犯行，並辯稱：利通公司因
    與臺塑汽車貨運股份有限公司（下稱臺塑貨運公司）簽約，受臺塑貨運公司營運
    課長要求，始自製標有「南亞編號」之號牌，懸掛於進出南亞公司嘉義廠之曳引
    車，否則即不能進出南亞公司，且扣案之自製號牌係懸掛於拖車後方左側，復未
    記載政府監理機關所製發寫有「臺灣省」等字樣，亦與政府所核發之拖車號牌不
    同，其確無將扣案之自製號牌當作拖車號牌使用之意，況其前另案所犯同樣情節
    ，復已經法院判決無罪確定，其不悉如此使用係屬違法行為等語。
三、經查被告指派利通公司司機林順在，駕駛上開營業貨運曳引車及拖車，行經國道
    一號公路新營收費站時，為警查獲拖車懸掛非監理機關核發之ＯＯ─二七號牌，
    且該曳引車及拖車均未經監理機關核准發給號牌，該曳引車係至八十九年十一月
    十五日，始由育昇通運有限公司申請核發９Ｋ─一一一號牌，另ＯＯ─二七號拖
    車號牌，係監理機關核發予琮翊汽車公司所有拖車使用等情，固據證人即查獲之
    國道第四警察隊新營分隊警員李清水及司機林順在，分別在偵查中證述屬實，並
    有國道第四警察隊檢送之照片，及臺灣省公路局高雄區監理所、彰化監理站覆函
    、車籍查詢資料等件，存於偵查卷足稽，復有該查獲之號牌一面扣案為憑。且按
    汽車號牌之顏色、號碼、編排方式等，為汽車牌照內容之一部，足以供區別汽車
    種類及許可行駛之證明。卷查被告自製並懸掛ＯＯ─二七號車牌於拖車上而予以
    使用，且扣案之號牌為綠底白字，其尺寸、字體編排方式，亦與監理機關核發之
    營業拖車號牌類似，尤以行駛時係懸掛於拖車後方，雖略靠左側，惟該位置仍屬
    車輛通常懸掛車牌之處，雖其上以小字體記載「南亞編號」，與監理機關核發之
    號牌略有不同，然於車輛高速行駛中，由其外觀及字體，極易使警察人員，乃至
    一般人誤認係監理機關核發之號牌，若生違規或肇事，足使領用該真正號牌之琮
    翊汽車公司受有處罰之虞，固有不當且有可議。惟按刑法偽造文書罪之所謂偽造
    ，係指形式上無製作權而冒名製作，及實質上內容虛偽者而言；又刑法上之仿造
    ，僅求其類似，與偽造之須形式上與真正相同者有別；迭據最高法院著有判例在
    案。據此扣案之ＯＯ─二七號車牌，經本院檢視固係屬綠底白字，然於號碼上方
    既已清楚標明「南亞編號」四字，並未虛偽標示與真正之號牌上有「臺灣省、臺
    北市、高雄市」等字樣，此不惟有該扣案號牌之照片在卷足稽，並有該號牌扣案
    可資比對，則被告未冒監理機關名義自製號牌已明，自難認被告自製上開「南亞
    編號：ＯＯ─二七」號牌之行為，已該當於偽造文書之犯罪構成要件。
四、次查證人即臺塑貨運公司營運課長黃世和，雖在原審證稱：伊公司與利通公司定
    有貨櫃運輸承攬契約，從八十八年七月一日至九十一年三月三十一日止，伊公司
    是有要求車輛進出廠區要有合約刷卡證，然並未通知利通公司製作綠底白字之牌
    照云云，並提出貨櫃運輸承攬契約一份在卷為證（見原審卷第五十八至六十頁）
    。另南亞公司九十年四月二十日九十南亞北總字第０二０五一號函，雖亦覆稱：
    本公司從未製發任何形式之識別牌供車輛懸掛使用，該公司各廠區於廠門進行車
    輛管制時，均嚴格要求出、入廠門車輛需懸掛政府監理單位核發之合法牌照，並
    以此牌照作為警衛人員識別及車輛進出登記管制之用，利通公司所屬車輛懸掛標
    示ＯＯ─二七號牌，與該公司廠門管制無關云云（見偵查卷第四十五頁）。然查
    被告前所犯原審另案八十八年度易字第一八八一號，業經原審判決無罪確定之相
    同案情之偽造文書案件，於該案原審審理中，經原審就「利通公司出入南亞公司
    是否須懸掛臨時識別牌」，向南亞公司函查，該公司以八十八年十一月廿五日八
    八南亞北總字第Ｂ００八四號函覆係稱：「利通公司於進出本公司廠門時，為便
    於作業及符合進出廠區門禁管制，除向本公司申請合約車商入廠憑證刷卡出入廠
    外，另表示為方便其板架在本公司嘉義廠內辯識及管理，其自行設置板架財產編
    號牌懸掛於明顯之處，以利本公司警衛人員識別及管制，該ＬＴ二英字母即為利
    通公司英文名稱簡寫」等語，既有該案判決書正本理由附於原審卷足憑（見原審
    卷第十二頁），顯見利通公司之曳引車拖車，於與臺塑貨運公司訂約期間，為便
    於進出南亞公司，確有應南亞公司要求自製號牌懸掛於拖車上，充供進出南亞公
    司臨時識別之用。被告自製該號牌使用，要非故意用以矇混規避影響公路警察機
    關檢查，此觀本件公路警察機關得以將懸掛ＯＯ─二七號牌之拖車攔下檢查，足
    以證明使用該自製之號牌，確不影響公路警察機關檢查判斷即明。至證人黃世和
    前證詞，及南亞公司九十年四月二十日九十南亞北總字第０二０五一號函，所為
    不利被告之證詞及函文內容，微論是否因懼惹事上身，或基於其他隱情所故為，
    因既與南亞公司原八十八年十一月廿五日八八南亞北總字第Ｂ００八四號函覆內
    容相左，自難採為被告不利之證明。
五、綜上各情，參互觀之，足認被告所辯前詞，尚非不得採信，此外復查無其他積極
    確切證據，足認其有何公訴意旨所指之犯行，本件不能證明被告犯罪。原審疏未
    詳究，遽對被告論罪科刑，自有未合。被告上訴意旨，否認犯罪，指摘原判決不
    當，自為有理由，應由本院將原判決予以撤銷，改諭知被告無罪。
六、據上論斷，應依刑事訴訟法第三百六十九條第一項前段、第三百六十四條、第三
    百零一條第一項，判決如主文。
本案經檢察官曾顯智到庭執行職務。
中      華      民      國    九十一    年      四      月      九      日
                                  臺灣高等法院臺南分院刑事第二庭
                                      審判長法官  游  明  仁
                                            法官  蘇  重  信
                                            法官  林  永  茂
右正本證明與原本無異。
不得上訴。
                                      法院書記官  劉  岳  文
中      華      民      國    九十一    年      四      月      九      日
